【裁判字號】    98,上訴,2660
【裁判日期】    990311
【裁判案由】    毒品危害防制條例等
【裁判全文】
臺灣高等法院臺中分院刑事判決        98年度上訴字第2660號
上  訴  人
即  被  告  甲○○
上  訴  人
即  被  告  乙○○
選任辯護人  陳家驊  律師
上列上訴人等因違反毒品危害防制條例案件，不服臺灣臺中地方
法院98年度訴字第2763號中華民國98年11月13日第一審判決（起
訴案號：臺灣臺中地方法院檢察署98年度偵字第9659號、第1665
0號，移送併案案號：98年度偵字第20008號、第21944號），提
起上訴，本院判決如下：
    主  文
上訴駁回。
    理  由
一、按依刑事訴訟法第三百五十條、第三百六十一條、第三百六
    十二條、第三百六十七條規定，不服地方法院之第一審判決
    而上訴者，須提出上訴書狀，並應敘述具體理由，為上訴必
    備之程式；其所提出之書狀未敘述上訴理由，或僅曾以言詞
    陳述上訴理由者，均應於上訴期間屆滿後二十日內補提理由
    書於第一審法院。第一審法院經形式審查，認逾期未補提上
    訴理由者，應定期間先命補正；逾期未補正者，為上訴不合
    法律上之程式，應以裁定駁回。倘已提出上訴理由，但所提
    非屬具體理由者，則由第二審法院以上訴不合法律上之程式
    ，判決駁回。而所謂具體理由，必係依據卷內既有訴訟資料
    或提出新事證，指摘或表明第一審判決有何採證認事、用法
    或量刑等足以影響判決本旨之不當或違法，而構成應予撤銷
    之具體事由，始克當之（例如：依憑證據法則具體指出所採
    證據何以不具證據能力，或依憑卷證資料，明確指出所為證
    據證明力之判斷如何違背經驗、論理法則）；倘僅泛言原判
    決認定事實錯誤、違背法令、量刑失之過重或輕縱，而未依
    上揭意旨指出具體事由，或形式上雖已指出具體事由，然該
    事由縱使屬實，亦不足以認為原判決有何不當或違法者（例
    如：對不具有調查必要性之證據，法院未依聲請調查亦未說
    明理由，或援用證據不當，但除去該證據仍應為同一事實之
    認定），皆難謂係具體理由，俾與第二審上訴制度旨在請求
    第二審法院撤銷、變更第一審不當或違法之判決，以實現個
    案救濟之立法目的相契合，並節制濫行上訴（最高法院九十
    七年度台上字第八九二號刑事判決意旨參照）。又第三百六
    十七條之判決及對於原審諭知管轄錯誤、免訴或不受理之判
    決上訴時，第二審法院認其為無理由而駁回上訴，或認為有
    理由而發回該案件之判決，得不經言詞辯論為之，同法第三
    百七十二條定有明文。
二、上訴人即被告（下稱被告）甲○○上訴意略以：原判決附
    表一交易對象張均福與被告未識，亦無任何通訊聯繫通話譯
    文可茲證明其與被告關係；被告與李思傑雖相識卻未曾共
    同販賣毒品，雙方於98年3月初曾發生嚴重爭執數次，單依
    李思傑個人附表一至七（附表二除外）之犯行及片面陳述，
    論定被告與其共同販賣第二級毒品，有欠公允，顯與刑事訴
    訟法第一百五十六條第二項之規定有違，狀請撤銷原判決，
    更為適法之判決云云。被告乙○○上訴意旨略以：原判決認
    定被告乙○○涉附表二、十所示之交付毒品並收取價金犯行
    ，惟查：附表二部分：證人李思傑因知被告乙○○係被告
    甲○○之同居女友，主觀認知推測被告乙○○知情，案發當
    天被告乙○○受甲○○所託到樓下把香菸盒交給李思傑，被
    告乙○○不知裡面裝什麼，原判決認定證人李思傑在警詢中
    證述因距離案發時間較近，記憶較深刻清晰應與事較相合，
    但證人李思傑沒有證據提出，證明被告乙○○係如何知情，
    完全係推測之詞，推測之詞應與距離案發時間較近及記憶深
    刻清晰無關；附表十部分：此部分重要證物毒品海洛因及
    甲基安非他命均未扣案，且沒有送化驗鑑定之報告，從監聽
    譯文中從未提及買賣毒品海洛因及甲基安非他命的數量及價
    格，原判決推定被告乙○○犯罪似嫌率斷。被告乙○○雖是
    甲○○同居女友，但對甲○○所做所為並不清楚，原判決認
    定其與被告甲○○共同正犯，判處重刑，誠屬冤枉，狀請撤
    銷原判決，另為無罪之諭知云云。
三、經查：
  (一)本件被告乙○○、甲○○因不服地方法院之第一審判決，分
    別於民國（下同）九十八年十一月二十七日、同年月三十日
    、及同年十二月二日、同年月十日所提出之上訴狀暨上訴理
    由狀，依刑事訴訟法第三百六十一條第二項條文、立法修正
    理由及上開最高法院判決意旨，倘已提出上訴理由，但所提
    非屬具體理由者，由第二審法院以上訴不合法律上之程式，
    以判決駁回之。至於上訴理由是否具體，係屬第二審法院審
    查範圍，不在命補正之列（參見法院辦理刑事訴訟案件應行
    注意事項第一六二點），合先敘明。
  (二)被告甲○○部分：原審判決認定被告甲○○與共犯李思傑共
    同販賣毒品甲基安非他命予張均福、林文達、黃萬輝、陸雅
    婷、陸雅慧部分（即原判決附表一、三、四、五、六、七所
    示部分）犯行，係依憑證人即購毒者張均福、林文達、黃萬
    輝、陸雅婷、陸雅慧、證人即共犯李思傑於偵查及原審審理
    中之證述，及李思傑與林文達、黃萬輝、陸雅婷間之通訊監
    察譯文與通聯記錄，暨被告甲○○於警詢及偵查中之自白，
    各論以行為時之修正前毒品危害防制條例第四條第二項之販
    賣第二級毒品罪（均累犯），並均依刑法第五十九條酌量予
    以減輕其刑，分別量處如原判決附表一、三、四、五、六、
    七所示科刑，已詳細敘述其所憑之證據及其認定之理由，所
    為論敘，俱有卷存證據資料可資復按。從形式上觀察，並無
    判決違背法令之情形存在。被告甲○○上訴雖執前詞指摘原
    審判決不當，惟查：證人張均福、林文達、黃萬輝與陸雅婷
    、陸雅慧等人已先後於偵查及原審審理時到庭證述，渠等確
    有分別以持用之行動電話與共犯李思傑所持用行動電話聯繫
    ，並與共犯李思傑約定購買毒品甲基安非他命，先後於如原
    判決附表一、三、四、五、六、七所示之時地，向共犯李思
    傑各購得如附表一、三、四、五、六、七所示所示價量之毒
    品甲基安非他命施用，核與共犯李思傑於偵查及原審審理時
    關此部分供證之情節相符，並有共犯李思傑確與證人林文達
    、黃萬輝與陸雅婷間行動電話聯繫紀錄之通訊監察譯文與通
    聯記錄等件可稽，共犯李思傑多次販賣交付毒品甲基安非他
    命予證人張均福、林文達、黃萬輝、陸雅婷、陸雅慧等人，
    堪予認定。又被告甲○○如何將行動電話交予共犯李思傑使
    用，使共犯李思傑持之與證人張均福、林文達、黃萬輝、陸
    雅婷、陸雅慧等人聯繫毒品甲基安非他命之交易，約定後即
    由共犯李思傑自被告甲○○處索取欲行交易份量之毒品甲基
    安非他命，或持其現有由被告甲○○於先前所提供之毒品甲
    基安非他命，前至約定地點與證人張均福、林文達、黃萬輝
    與陸雅婷等人完成交易，共犯李思傑於取得出賣毒品甲基安
    非他命之價金後，即持之遞交予被告甲○○，再由被告甲○
    ○提供一定數量之毒品甲基安非他命供共犯李思傑施用，或
    給予現金款項之利益等情，已據共犯李思傑於偵查及原審審
    理時到庭供證明確，共犯李思傑與被告甲○○間既無何具體
    事證足認其二人有何仇怨與嫌隙，且其並未能因設詞誣陷被
    告甲○○而自身即得予脫免此部分共同販售毒品甲基安非他
    命之罪責，則共犯李思傑當無甘冒另受刑法誣告及偽證罪追
    訴處罰之危險，猶虛構事實，故意誣指被告甲○○確有共同
    違犯本件此部分犯行之必要及動機。此外，被告甲○○前於
    警詢及偵查中即已自陳：毒品甲基安非他命的部分，伊除了
    自己有在販賣之外，亦有分予李思傑一同販售。其方式是由
    伊先提供毒品甲基安非他命予李思傑，由李思傑出面與欲購
    買毒品甲基安非他命施用之人接觸交易，取得價金後，再將
    伊所交付毒品甲基安非他命之代價歸還予伊等語甚明（見臺
    中縣警察局烏日分局98.04.14中縣烏警偵字第0980002090號
    卷第2頁、第3頁反面至第4頁反面，98年度偵字第9659號卷
    第10頁、第367頁），業已坦認其確有如共犯李思傑前揭所
    供稱之模式，即提供毒品甲基安非他命予共犯李思傑，由共
    犯李思傑販售交付予購毒者等情甚明。雖被告甲○○未識證
    人張均福等人，亦未曾與證人張均福等人直接聯繫接觸，要
    並無礙於其與共犯李思傑共同參與實行販售毒品甲基安非他
    命之客觀構成要件行為之認定。原審以被告甲○○當時之受
    訊狀況，並無具體事證顯示其有疲勞或遭不當壓力而含糊承
    認所有犯行之景況，其苟非確有前揭犯罪情節，衡情應無於
    警詢及偵查中皆擅加為不利於己之陳述，無端故陷自己入罪
    之理。至被告甲○○於原審雖陳稱其提供毒品甲基安非他命
    予共犯李思傑販售，並無從中獲利，共犯李思傑於販售後，
    均僅交付其自己向上游購買毒品甲基安非他命之本錢而已；
    然按所謂販賣行為，不以販入之後復行賣出為要件，只要以
    營利為目的販入或賣出，有一於此，其犯罪行為即為完成。
    再按販賣毒品之所謂販賣行為，係行為人基於營利之目的，
    而販入或賣出毒品而言。販賣毒品者，其主觀上須有營利之
    意圖，且客觀上有販賣之行為，即足構成，至於實際上是否
    已經獲利，則非所問。即於有償讓與他人之初，係基於營利
    之意思，並著手實施，而因故無法高於購入之原價出售，最
    後不得不以原價或低於原價讓與他人時，仍屬販賣行為。必
    也始終無營利之意思，縱以原價或低於原價有償讓與他人，
    方難謂為販賣行為，而僅得以轉讓罪論處。復衡以近年來毒
    品之濫用，危害國民健康與社會安定日益嚴重，治安機關對
    於販賣或施用毒品之犯罪行為，無不嚴加查緝，各傳播媒體
    對於政府大力掃毒之決心亦再三報導，已使毒品不易取得且
    物稀價昂，苟被告甲○○於向其上游販入毒品甲基安非他命
    ，暨買受後有償之輾轉交付毒品甲基安非他命予證人張均福
    等人之交易過程中無利可圖，縱屬至愚，當亦無甘冒被取締
    移送法辦判處重刑之危險，而平白從事上開毒品授受交易之
    理。基此，本件自當可推認被告甲○○向上游販入毒品甲基
    安非他命之價格，必較其輾轉由共犯李思傑出售交付予證人
    張均福、林文達、黃萬輝與陸雅婷、陸雅慧等人之價格為低
    ，而有從中賺取買賣價差牟利之意圖，應屬合理之認定。綜
    此，被告甲○○關此部分嗣後翻異前詞所為之抗辯，無非事
    後脫飾卸責之語，不足採信。被告甲○○形式上雖提出書狀
    敘述上訴理由，並未提出新事實及新證據為具體指摘，其上
    訴即無可憑採。
  (三)被告乙○○部分：原審判決認定被告乙○○所為如原判決附
    表二、十所示與被告甲○○共同販賣第二級毒品甲基安非他
    命、第一級毒品海洛因犯行，係依憑證人即購毒者李思傑、
    林明晉之證述，被告甲○○與林明晉間行動電話聯繫紀錄之
    通訊監察譯文，暨供被告甲○○與證人林明晉聯繫為本件附
    表十所示毒品海洛因、甲基安非他命交易所用，內裝置有號
    碼為0000000000號SIM卡之行動電話扣案可資佐證。各論以
    行為時之修正前毒品危害防制條例第四條第一項、第二項之
    販賣第一級與第二級毒品罪，附表十部分依刑法第五十五條
    想像競合犯之規定，從一重之販賣第一級毒品罪處斷，並均
    依刑法第五十九條酌量予以減輕其刑，分別量處如原判決附
    表二、十所示之刑（附表二共同販賣第二級毒品部分，主刑
    處有期徒刑三年七月；附表十共同販賣第一級毒品部分，主
    刑處有期徒刑十五年三月），主刑部分應執行有期徒刑十五
    年八月。已詳細敘述其所憑之證據及其認定之理由，所為論
    敘，俱有卷存證據資料可資復按。從形式上觀察，並無判決
    違背法令之情形存在。被告乙○○上訴雖執前詞指摘原判決
    不當，惟查：被告甲○○就附表二所示時地出售交付二千元
    價量之毒品甲基安非他命予證人李思傑之情事，坦認不諱；
    證人李思傑於偵查及原審審理中證稱：伊在九十七年十二月
    底某日，確曾於甲○○位在臺中市○區○○路一段一六號三
    樓之十租住處樓下，向甲○○購買二千元價量之毒品甲基安
    非他命，且係由乙○○持裝置於香菸盒內之毒品甲基安非他
    命至樓下交付予伊等語；證人林明晉亦先後於偵查及原審審
    理時到庭證述確有以持用之行動電話0000000000號與被告甲
    ○○所持用之門號0000000000號行動電話聯繫，約定購買毒
    品海洛因、甲基安非他命事宜；其中，證人林明晉並明白證
    陳：伊在九十八年四月一日十八時許與甲○○約定購買毒品
    海洛因與甲基安非他命，該次是由甲○○之女友乙○○將毒
    品海洛因與甲基安非他命各一小包以衛生紙包裹後，即攜來
    約定之地點交付等語。再觀諸被告甲○○與證人林明晉間該
    日之通話聯繫內容：【Ａ（甲○○）：喂。Ｂ；（林明晉）
    到了呀。Ａ；哦。Ｂ；我拿手機，，女的一個，男的四一啦
    。Ａ；你有帶錢？Ｂ；有啦。」，此有監聽譯文在卷可參（
    臺中縣警察局烏日分局98.04.14中縣烏警偵字第0980002090
    號卷第65頁），渠等間通聯之內容提及現金交易與交易之數
    量，並使用社會上販毒者慣常術語「男」、「女」以指涉毒
    品海洛因或甲基安非他命而聯絡販賣與買受事宜。此外復有
    供被告甲○○與證人林明晉聯繫為本件毒品海洛因或甲基安
    非他命交易所用，內裝置有號碼為0000000000號SIM卡之行
    動電話扣案可資佐證。是被告甲○○如附表二、十所示與證
    人李思傑、林明晉交易毒品海洛因或甲基安非他命之犯行，
    並由被告乙○○持買賣標的物前往交付，而與被告甲○○共
    同參與此部分犯罪，應堪予認定。被告乙○○固否認本件此
    部分犯罪，惟按共同實施犯罪行為之人，在合同意思範圍以
    內，各自分擔犯罪行為之一部，相互利用他人之行為，以達
    其犯罪之目的者，即應對於全部所發生之結果，共同負責（
    最高法院二十八年上字第三一一０號判例要旨參照）。若二
    人以上基於共同販賣毒品之意思，將毒品分裝後，彼此分工
    接聽各購買者之邀買電話，並自行或分由他人前往交貨及收
    取價金，其等所為皆為共構整個販賣毒品之部分事實，顯係
    各成員在合同意思範圍內，各自分擔犯罪行為之一部，相互
    利用他人之行為，以達共同犯罪之目的，自均應對於全部所
    發生之結果，共同負責。本件依據前揭證人李思傑與林明晉
    之證述內容，被告乙○○係依循被告甲○○之指示，單獨持
    毒品海洛因或甲基安非他命至約定地點交付予證人李思傑與
    林明晉，交付予證人林明晉時，並同時收取價金，顯見被告
    甲○○、乙○○就如附表二、十所示之罪行部分係基於共同
    販賣毒品海洛因或甲基安非他命之犯意，而分擔接洽、交貨
    及收取價金之工作甚明。被告乙○○雖另以前揭情詞置辯，
    證人李思傑、林明晉於原審審理時就此部分附和被告乙○○
    之說詞，證人李思傑稱：乙○○交付前述之香菸盒與伊時，
    並不知內含有伊向甲○○所購買之毒品甲基安非他命一小包
    云云（原審卷第172頁），證人林明晉改稱：伊記憶有點模
    糊，也許是甲○○、乙○○所陳稱乙○○在九十八年四月一
    日所交付予伊者係手機者為實在（原審卷第284頁）。但證
    人李思傑於警詢時已明確陳稱：伊在九十七年十二月底向綽
    號「房間」之甲○○購買毒品甲基安非他命，因甲○○在忙
    ，故係由乙○○拿取毒品甲基安非他命交付予伊等語（臺中
    縣警察局烏日分局98.04.14中縣烏警偵字第0980002090號卷
    第47頁），並未提及有何蓄意斧鑿以香菸盒包裝掩藏毒品甲
    基安非他命之情事；且被告乙○○於當日所交付予證人李思
    傑之毒品甲基安非他命縰係以香菸盒包裹在外，但既未為其
    他繁複之包裝，而被告甲○○復非從事香菸販售之相關業務
    ，證人李思傑竟不辭舟車辛勞，刻意至被告甲○○租住處欲
    拿取該非完整密封之「香菸盒」，衡情被告乙○○自當心生
    疑竇，懷疑香菸盒內另裝有他物，並細究其緣由以釋疑，絕
    無不明其所以，即單純依循被告甲○○之命，將該「香菸盒
    」交付予證人李思傑，而對其內容物全然無知之理。另依上
    揭證人林明晉於九十八年四月一日十八時許與被告甲○○通
    聯之通訊監察譯文所示，證人林明晉於斯時固陳稱欲向被告
    甲○○「拿手機」，但其卻緊接陳述「女的一個，男的四一
    啦！」，是證人林明晉於通聯內容中所稱之「手機」，應係
    指涉毒品交易之相關術語，並非指行動電話而言。且被告甲
    ○○、乙○○與證人林明晉於原審審理時雖異口同聲，俱稱
    因證人林明晉原持用之行動電話損壞，方於九十八年四月一
    日之案發當日向被告甲○○商借，並透過被告乙○○之交付
    取得手機使用云云（原審卷第284頁至第285頁），惟證人林
    明晉若真缺乏行動電話可供持用，而必須向被告甲○○借取
    ，則何以其在翌日（即九十八年四月二日）又另有行動電話
    可供擔保，得持向被告甲○○索取一千元價量之毒品海洛因
    （即經認定如原判決附表十二所示之毒品交易）？足認證人
    林明晉嗣後蓄意含糊其詞所為之供證，應屬迴護被告乙○○
    所為附和之詞，自無足採認。被告乙○○於九十八年四月一
    日十八時四十七分許遵照被告甲○○之委請所持以交付證人
    林明晉者，應確係毒品海洛因與甲基安非他命無訛。基此，
    被告乙○○縱未參與如附表二、十所示之各該犯罪行為之全
    部過程，但其就此等部分既均直接為毒品海洛因或甲基安非
    他命交付之構成要件行為，其與被告甲○○間有犯意聯絡，
    並為犯罪行為之部分分擔，有分工關係存在，自應就各該部
    分之販賣毒品海洛因或甲基安非他命予證人李思傑、林明晉
    之犯罪行為，與被告甲○○同負共同正犯之責任。被告乙○
    ○前開所辯，無非臨訟卸責之詞，不足採信。被告乙○○形
    式上雖提出書狀敘述上訴理由，經核係置原判決所為明白論
    斷於不顧，仍持已為原判決指駁之陳詞再事爭執，並未提出
    新事實及新證據為具體指摘，其上訴亦無可憑採。
  (四)原審判決就認定被告甲○○、乙○○犯罪所憑之證據，已經
    詳細調查審酌，經核並無違背證據法則及論理法則。就量刑
    方面，亦已分別審酌被告甲○○、乙○○之素行、犯罪一切
    情狀及其犯罪後態度，而量處其刑，經核亦屬妥適，並無過
    重或過輕之情形。被告甲○○、乙○○提起上訴，固具備形
    式上之理由，但並未提出新事證以供調查，亦未依據卷內之
    訴訟資料，指摘原審判決有何足以影響判決本旨之不當或違
    法，而構成應予撤銷之具體事由。被告二人徒憑己意漫指原
    審判決不當，尚不足以動搖原審判決認定犯罪事實及量刑之
    基礎，難認係具體理由，其上訴顯然違背法律上之程式，應
    予駁回，並不經言詞辯論為之。
四、據上論斷，應依刑事訴訟法第三百六十七條前段、第三百七
    十二條，判決如主文。
中    華    民    國    99    年    3    月    11    日
            刑事第十一庭  審判長法  官  郭  同  奇
                                法  官  洪  曉  能
                                法  官  許  冰  芬
上列正本證明與原本無異。
如不服本判決應於收受送達後十日內向本院提出上訴書狀，其未
敘述上訴之理由者並得於提起上訴後十日內向本院補提理由書（
均須按他造當事人之人數附繕本）「切勿逕送上級法院」。
                                書記官  蔡  嘉  萍
中    華    民    國    99    年    3    月    11    日

司法院資訊處製作；財團法人民間司法改革基金會備份。
